【裁判字號】    92,交訴,27
【裁判日期】    920409
【裁判案由】    公共危險
【裁判全文】
臺灣高雄地方法院刑事判決                          九十二年度交訴字第二七號
    公  訴  人  臺灣高雄地方法院檢察署檢察官
    被      告  丙○○
右列被告因公共危險案件，經檢察官提起公訴（九十二年度偵字第三五五號），本院
判決如左：
    主  文
丙○○駕駛動力交通工具肇事，致人受傷而逃逸，累犯，處有期徒刑柒月。
    事  實
一、丙○○前於民國九十年間（起訴書誤載為八十九年）因贓物、竊盜案件，分別經
    法院判處有期徒刑三月、五月，應執行有期徒刑七月確定，甫於九十年六月十一
    日（起訴書誤載為九十年六月一日）易科罰金執行完畢，仍不知悔改，於九十一
    年十月二十八日十一時二十分許，騎乘車牌ＸＬＤ─四三三號重型機車，沿高雄
    縣鳳山市○○路由東向西方向行駛，行經國光路與平等路口附近，適有乙○○○
    騎乘車牌ＸＴＫ─四五八號重型機車，沿國光路逆向由西向東方向行駛而來，二
    車為免發生碰撞即分別煞車閃避對方，嗣二車雖未有碰撞，惟此已造成丙○○及
    乙○○○人車均當場倒地，乙○○○因而受有頭部外傷腦挫傷意識障礙、右前額
    、左頰、上唇挫擦傷、右手背、左足挫擦傷、右肩關節移位等傷害（過失傷害部
    分未據告訴）。詎丙○○明知已駕車肇事，惟因有多項前科，恐此事件對其造成
    影響，竟未留下來幫忙或待警方、救護車到場，以釐清責任，並對乙○○○採取
    必要之救護措施，僅央請附近圍觀之路人呼叫救護車，即基於肇事逃逸之犯意，
    旋即騎乘機車加速離開現場。嗣因丙○○所騎乘機車之車牌，經路人甲○○抄下
    後送交到場處理員警，因而循線得悉上情。
二、案經高雄縣政府警察局鳳山分局移送臺灣高雄地方法院檢察署檢察官偵查起訴。
    理  由
一、訊據被告丙○○對於右揭時、地因被害人乙○○○騎乘機車逆向行駛於國光路上
    ，造成二人所騎乘之機車因煞車不慎分別倒地，乙○○○因而受有如犯罪事實欄
    所載之傷害之事實坦承不諱，惟矢口否認有何公共危險之犯行，辯稱：伊沒有撞
    到他，因為他逆向行駛，他看到我的車，是他自己驚嚇到自已摔倒，且伊為了閃
    他，伊也摔倒云云。經查：
（一）上開被告坦承之事實，已據被害人乙○○○分別於警詢、偵訊及本院審理中陳
      述綦詳，核與目擊證人甲○○於警詢、偵訊所證述之情節大致相符，復有乙○○○之診斷證明書及道路交通事故調查報告表各一份、現場蒐證相片八幀在卷
      可稽，已堪認屬真實。
（二）雖被告一再否認有肇事逃逸之情事，並以未碰撞到乙○○○所騎乘機車為其主
      要之辯稱，惟刑法第一百八十五條之四規定駕駛動力交通工具肇事致人死傷而
      逃逸罪，係八十八年四月二十一日增訂公布，其增設本條文之立法目的，乃為
      維護交通，增進行車安全，促使當事人於事故發生時，能對被害人即時救護，
      減少死傷，以保護他人權益並維護社會秩序。又其立法精神在於交通事故一旦
      發生，且發生人員傷亡之情況，不論是撞人或被撞，或是因其他事故而造成死
      傷，只要是在駕駛動力交通工具過程內所發生者，參與此整個事故過程之當事
      人皆應協助防止死傷之擴大，蓋如駕駛人於事故發生後，隨即駕車逃離現場，
      不僅使肇事責任認定困難，更可能使受傷之人喪失生命或求償無門。本件被告
      之機車雖未直接與被害人所騎乘機車發生碰撞，惟被害人之機車之所以倒地依
      被告歷次於警詢、偵訊及本院審理中所供稱可知確與被告騎乘機車行經該地有
      所關連，蓋被害人係因逆向行駛被告騎乘之車道突見被告之機車致煞閃不及而
      人車倒地，是此次車禍之發生自為被告在駕駛前開機車之過程中所導致，實符
      合上開法條中所規定之「肇事」情狀，故被告一再辯稱與其無關，顯然並不足
      採。
（三）再刑法第一百八十五條之四具有遺棄罪之性質，乃參照刑法第二百九十四條第
      一項之刑度增設，第一百八十五條之四之救護義務不以動力交通工具之駕駛人
      因故意或過失肇事致人傷亡為必要，只要其為該交通事故之現場當事人，則對
      事故現場之傷亡人員皆有救護之義務，此即為本條與第二百九十四條第一項之
      區別所在。因此，本條所欲規範者乃當事人置交通事故發生（不論其有無故意
      或過失）致人受傷於不顧而逃逸行為，即成立本罪（參照最高法院八十八年度
      臺上字第七三九六號判決），是本件被害人逆向行駛之行為雖有不當，然此僅
      係就此車禍事件之發生誰有過失之問題，並不影響被告應有之救護義務，且縱
      被告在事發當時自認其並無過失，然責任之歸屬非可在事故發生當時即可立刻
      確認，更非可由被告自行判斷其有無故意、過失，是被告自不得因認為其並無
      過失即任意離開現場，因此被告未對被害人施以救護，而逕行離開現場，且未
      將其姓名住址留予被害人，顯然違反前開規定，縱使被告曾交待路人呼叫救護
      車，揆諸前揭立法理由，被告仍成立本罪；否則，任何人於肇事後逕行離開現
      場，棄被害人不顧，而以已有交待路人通知救護車處理為由卸責，則本條文之
      功能將喪失殆盡，自不待言。
      綜上所述，本件事證明確，被告有肇事致人受傷而逃逸之犯行，已甚為明確，
      應予依法論科。
二、核被告丙○○所為，係犯刑法第一百八十五條之四之駕駛動力交通工具肇事後逃
    逸罪。而被告前曾於九十年間因贓物、竊盜案件，分別經法院判處有期徒刑三月
    、五月，應執行有期徒刑七月確定，甫於九十年六月十一日易科罰金執行完畢等
    情，有臺灣高雄地方法院檢察署刑案資料查註紀錄表及台灣高等法院被告全國前
    案紀錄表各一份在卷可查，其於有期徒刑執行完畢後五年內，再犯有期徒刑以上
    之本罪，為累犯，應加重其刑。爰酌被告於本件車禍發生後，僅交待路人呼叫救
    護車即行離開現場，恐有影響被害人送醫救治之時機，其行為實屬不該，惟其係
    因突發事故反應失措所致，且肇事後已與被害人達成和解並賠償被害人新臺幣一
    萬六千元，及犯後態度尚稱良好等一切情狀，量處如主文所示之刑，以資懲儆。
三、至公訴人雖於犯罪事實中指明被害人倒地受有傷害係因與被告機車擦撞所致，惟
    此已為被告所堅決否認，經質之被害人係陳稱伊不知道被告有無擦撞等語（刑事
    卷第十九頁），證人甲○○於偵訊時亦證述並未目擊被害人係如何倒地等語（偵
    查卷第十一頁），再依現場所遺留之跡證亦無法明確證明被告確有擦撞被害人機
    車之情事，是此部分之事實，尚無法據以認定，故仍以被告上開所述為本院事實
    之依據，惟此並不影響被告關於本件犯行之成立，併此敘明。
據上論斷，應依刑事訴訟法第二百九十九條第一項前段，刑法第一百八十五條之四、
第四十七條，判決如主文。
本案經檢察官周天畏到庭執行職務。
中      華      民      國      九十二      年      四      月    九    日
                                  臺灣高雄地方法院交通法庭
                                      法  官  楊  宗  翰
右正本證明與原本無異。
如不服本判決，應於判決送達後十日內，向本院提出上訴狀。
                                      書記官  陳  怡  真
中      華      民    國      九十二      年      四      月    十    日
附錄本判決論罪科刑依據之法條：
中華民國刑法第一百八十五條之四：
  駕駛動力交通工具肇事，致人死傷而逃逸者，處六月以上五年以下有期徒刑。


司法院資訊處製作；財團法人民間司法改革基金會備份。
